【裁判字號】    98,消債聲,33
【裁判日期】    990122
【裁判案由】    聲請不免責
【裁判全文】
臺灣高雄地方法院民事裁定            98年度消債聲字第33號
聲  請  人  花旗（台灣）商業銀行股份有限公司（原美商花旗
            銀行）
法定代理人  乙○○
聲  請  人  台新國際商業銀行股份有限公司
法定代理人  丙○○
相  對  人  丁○○
上列當事人因消費者債務清理事件，聲請相對人不免責，本院裁
定如下：
    主  文
相對人丁○○不免責。
    理  由
一、按法院為終止或終結清算程序之裁定確定後，除別有規定外
    ，應以裁定免除債務人之債務；又債務人有下列各款情形之
    一者，法院應為不免責之裁定，但債務人證明經普通債權人
    全體同意者，不在此限：一、於七年內曾依破產法或本條例
    規定受免責；二、隱匿、毀損應屬清算財團之財產，或為其
    他不利於債權人之處分；三、捏造債務或承認不真實之債務
    ；四、因浪費、賭博或其他投機行為，致財產顯然減少或負
    擔過重之債務，而生開始清算之原因；五、於清算聲請前一
    年內，已有清算之原因，而隱瞞其事實，使他人與之為交易
    致生損害；六、明知已有清算原因之事實，非基於本人之義
    務，而以特別利於債權人中之一人或數人為目的，提供擔保
    或消滅債務；七、隱匿、毀棄、偽造或變造帳簿或其他會計
    文件之全部或一部，致其財產之狀況不真確；八、故意於財
    產及收入狀況說明書為不實之記載，或有其他故意違反本條
    例所定義務之行為，消費者債務清理條例第132條、第134條
    分別定有明文。次按法院裁定開始清算程序後，債務人有薪
    資、執行業務所得或其他固定收入，而普通債權人之分配總
    額低於債務人聲請清算前2 年間，可處分所得扣除自己及依
    法應受其扶養者所必要生活費用之數額者，法院應為不免責
    之裁定，但債務人證明經普通債權人全體同意者，不在此限
    ，復為同條例第133條所明定。
二、經查：
(一)相對人前依消費者債務清理條例之規定聲請清算，經本院以
    97年度消債清字第49號裁定准予進行清算程序，其後再由98
    年度司執消債清字第6 號裁定清算程式終止在案等情，有前
    開裁定各1 份及卷宗在卷可稽，足認屬實。且因本件係裁定
    開始清算程序並同時裁定終止清算程序，故普通債權人等於
    此清算程序中並未獲分文分配，以聲請人高達新台幣（下同
    ）8,421,921 元之債務而言，若法院准許聲請人免責，有違
    公平正義。
(二)次經本院於民國（下同）98年12月11日發函通知全體無擔保
    債權人，請其等於就本院應否裁定免除債務人債務陳述意見
    ，結果下列債權人均具狀表示不同意債務人免責，並均提出
    相關單據、報表為證：
    1.債權人萬泰商業銀行股份有限公司表示：依相對人現金卡
      及信用卡交易明細表所示，其於93年12月以現金卡提領50
      ,000元，後僅以小額循環繳付，在前款未結清前之94年 8
      月間復提領9,000元，另相對人於94年2月及同年11月間以
      信用卡預借現金達70,000元、90,000元，期間均僅繳交低
      額還款，有得預防信用持續擴張卻未為之，而恣意提領致
      使債務持續增加之行為。
    2.大眾商業銀行股份有限公司表示：相對人以信用卡於93年
      10月代償中國信託銀行及中華商業銀行欠款89,970元、79
      ,723元，於94年4月至同年8月間分別預借現金30,000元、
      80,000元、60,000元、20,000元、40,000元，其消費性質
      非通常生活所必須且逾越可得支配所得。
    3.安泰商業銀行股份有限公司表示：相對人前曾借款120 萬
      元代償他銀行信用卡、現金卡欠款，惟仍不知節制消費，
      致現尚積欠鉅額債務，佐以相對人95年度、96年度月均收
      入分別為0元、1,866元以觀，顯有經常性逾越收入之消費
      行為。
    4.台灣新光商業銀行股份有限公司表示：相對人消費多屬代
      償、預借現金性質，且預借現金資金流向不明，又另有購
      買3C用品的鉅額非民生必須消費，有過份浪費之嫌。
    5.台新國際商業銀行股份有限公司表示：相對人以信用卡代
      償中國信託銀行及日盛銀行欠款90,584元、209,416 元，
      惟仍不知節制消費，致現尚積欠鉅額債務，復於93年9 月
      至94年4月間大量預借現金共計362,000元，顯已逾越日常
      生活所需。其另於94年9 月、10月間刷卡消費61,486元、
      33,108元，購買美商賀寶芙股份有限公司產品，顯為奢侈
      浪費。
    6.聯邦商業銀行股份有限公司表示：相對人於93年11月間及
      94年1 月間以信用卡預借現金30萬元及25萬元，已逾越日
      常生活所需，有奢侈浪費之嫌。
    7.中國信託商業銀行股份有限公司表示：相對人於94年8 月
      間預借現金10,000元、94年10月間購買賀寶芙產品達33,1
      09元，另有通信貸款及現金卡債務未清償，其性質顯逾越
      日常生活所需並逾越其可得支配所得。
    8.荷商荷蘭銀行股份有限公司台北分公司表示：相對人以信
      用卡於94年8月間貸款370,000元，並於實體及虛擬通路消
      費，且有大量預借現金，上開消費並非日常生活必要支出
      ，是相對人有奢侈浪費之嫌。
    9.花旗（台灣）商業銀行股份有限公司表示：相對人欠款內
      容有多筆專案借款、預借現金等非必要性消費，是相對人
      具有「奢侈浪費」之不免責事由。
   10.日盛國際商業銀行股份有限公司表示：相對人自94年4 月
      起即未曾全額繳清欠款，並任令欠款依循環信用利率計息
      ，且持續持卡消費至95年1 月，顯未節制消費，而有浪費
      之嫌。
   11.台北富邦商業銀行股份有限公司表示：陳報人已於93年 3
      月間提供相對人代償信用貸款36萬元及房屋貸款270 萬元
      ，理應已償還相對人於他行債務，惟相對人不知節制，致
      債務持續累積，迄95年4月間相對人所負總債務已高達6,2
      73,887元，顯有奢侈浪費之嫌。
   12.遠東國際商業銀行股份有限公司、甲○○○○○國際股份
      有限公司、匯誠第一資產管理股份有限公司、摩根聯邦資
      產管理股份有限公司表示：相對人所為消費顯逾日常生活
      所需，有奢侈、浪費之虞。
(三)綜上以觀，相對人係在未完全清償先前欠款情形下持續消費
    ，並多次因代償、信用卡分期、預借現金或信用貸款之方式
    而累積債務，其在已無法支付之情形下，猶未撙節開銷，據
    實控制支出，避免不必要之花費以降低負債，且有多筆直銷
    產品消費，則其恣意花費任令債務增加至難以負擔而終致不
    能清償，自堪認係因奢侈、浪費之行為而導致負擔過重之債
    務。此外，相對人又無法證明其業經普通債權人全體之同意
    ，則依上說明，本件相對人即不得免責，爰裁定如主文。
中    華    民    國    99    年     1    月    22    日
                  民事鳳山庭  法  官  吳文婷
以上正本係照原本作成。
如不服本裁定，應於送達10日內向本院提出抗告狀，並繳納裁判
費新台幣1,000元。
中    華    民    國    99    年     1    月    22    日
                              書記官  林仕興


司法院資訊處製作；財團法人民間司法改革基金會備份。
